臺灣桃園地方法院刑事判決
110年度審訴字第350號
公  訴  人  臺灣桃園地方檢察署檢察官
被      告  陳俊霖



上列被告因偽造文書等案件，經檢察官提起公訴（110年度偵緝
字第40號），被告於本院準備程序進行中，就被訴事實為有罪之
陳述，經本院告知簡式審判程序意旨，並聽取當事人之意見後，
本院合議庭裁定由受命法官獨任依簡式審判程序審理，判決如下
：
    主  文
陳俊霖犯行使偽造準私文書罪，累犯，處有期徒刑肆月，如易科
罰金，以新臺幣壹仟元折算壹日。
犯罪所得價值新臺幣壹萬陸仟玖佰捌拾元之遊戲點數利益，追徵
其價額。
    事實及理由
一、犯罪事實：
    陳俊霖於民國105年間因詐欺案件，經臺灣臺北地方法院以1
    06年度審簡字第1471號判決判處有期徒刑6月確定，於107年
    9月25日執行完畢。詎陳俊霖於108年10月31日至同年11月3
    日間，在其友人楊松育位於桃園市○○區○○○路0段000號之1之
    住處內，向楊松育借用其所有之搭配遠傳電信股份有限公司
    （下稱遠傳公司）門號0000000000號（下稱上開門號）智慧
    型行動電話玩手機遊戲時，竟意圖為自己不法之所有，基於
    詐欺得利及行使偽造準私文書之犯意，未經楊松育之同意，
    而逕以該行動電話連結網際網路至「Google Play 」網路商
    店（下稱Google Play），接續於如附表「消費時間」欄所
    示之時間，以楊松育申辦之上開門號登入Google Play，佯
    以楊松育本人購買線上遊戲點數，並選擇以楊松育之遠傳公
    司電信帳單代收作為向Google Play支付小額付費服務之方
    式，而偽造如附表「偽造之私文書」所示之電磁紀錄之準私
    文書，再將該偽造之電磁紀錄之準私文書傳輸至Google Pla
    y而行使之，用以購買如附表「消費金額（新臺幣）」欄所
    示價額之遊戲點數，致Google Play與遠傳公司均陷於錯誤
    ，Google Play因而提供如附表「消費金額」欄所示價額之
    遊戲點數予陳俊霖所指定之遊戲帳號帳戶內，遠傳公司則將
    如附表「消費金額（新臺幣）」欄所示之消費金額列帳在楊
    松育所申辦之上開門號108年11、12月份電信帳單之小額代
    收服務費用內，陳俊霖以此方式獲得無需支付上開遊戲點數
    費用共計1萬6,980元之財產上之不法利益，足生損害於楊松
    育本人、Google Play及遠傳公司。
二、證據名稱：
  ㈠被告陳俊霖分別於檢察官訊問、本院訊問、準備程序及審理
    中之自白。
  ㈡證人即告訴人楊松育分別於警詢及檢察官訊問時之證述。
  ㈢遠傳電信108年11月、12月小額代收服務繳款通知、切結書、
    郵局存證信函。
三、論罪科刑：
  ㈠按刑法第339條第1項、第2項分別規定詐欺取財及詐欺得利罪
    ，前者之行為客體係指財物，後者則指取得債權、免除債務
    、延期履行債務或提供勞務等財物以外之財產上不法利益（
    最高法院86年度台上字第3534號判決意旨參照）。又網路商
    店內之各項商品及消費，並非現實可見之有形體財物，而係
    供人於手機或電腦上玩樂使用，並以電磁紀錄之方式儲存於
    伺服器，均有一定之財產價值，自屬刑法詐欺罪保護之法益
    ，若以詐術手段為之，應認係取得財產上不法之利益。次按
    錄音、錄影或電磁紀錄，藉機器或電腦之處理所顯示之聲音
    、影像或符號，足以為表示其用意之證明者，以文書論，刑
    法第220條第2項定有明文。而所謂電磁紀錄，以電子、磁性
    、光學或其相類之方式所制成，而供電腦處理之紀錄，刑法
    第10條第6項亦有規定。經查：被告利用告訴人門號小額付
    費機制，以告訴人上開行動電話門號帳單進行支付，藉此獲
    取如附表所示價額之遊戲點數及免於給付上開遊戲點數價金
    之不法利益，是被告前開所為，自屬詐得財物以外之財產上
    不法利益甚明。而被告使用告訴人行動電話門號登入之Goog
    le Play帳戶，用以表徵告訴人有透過網路購買遊戲點數及
    以電信帳單支付價款之意思，而偽造不實之網路消費電磁紀
    錄，該電磁紀錄依刑法第220條第2項之規定，應以文書論。
  ㈡核被告所為，係犯刑法第216條、第210條、第220條第2項之
    行使偽造準私文書罪，及同法第339條第2項之詐欺得利罪。
    被告偽造準私文書後，復傳輸以行使，其偽造之低度行為，
    為行使之高度行為所吸收，不另論罪。
  ㈢被告於如附表「消費時間」欄所示之交易時間，在Google Pl
    ay購買遊戲點數之消費行為，均係為達同一意圖為自己不法
    之所有，以詐術取得不法利益目的之接續動作，在主觀上顯
    係基於一貫之犯意，於密切接近之時間實施，各行為之獨立
    性極微薄弱，依一般社會健全觀念，在時間差距上，難以強
    行分開，應視為數個舉動之接續施行，合為包括之一行為予
    以評價，應各論以1個詐欺得利罪及1個行使偽造準私文書罪
    。
　㈣被告以一行為同時觸犯行使偽造準私文書罪及詐欺得利罪，
    為想像競合犯，應依刑法第55條之規定，從一重之行使偽造
    準私文書罪處斷。
  ㈤被告曾受前揭犯罪事實欄所載犯罪科刑及有期徒刑執行完畢
    之紀錄，此有臺灣高等法院被告前案紀錄表在卷可按，其受
    徒刑執行完畢後，於5年以內故意再犯本件有期徒刑以上之
    罪，為累犯，經本院裁量被告上揭前科情形後，認其有特別
    惡性且對刑罰反應力薄弱，應依刑法第47條第1項規定加重
    其刑（含最低本刑）。
　㈥爰審酌被告雖借用告訴人之行動電話，惟未經告訴人同意或
    授權，即利用告訴人之行動電話上網連線進入Google Play
    購買遊戲點數，而取得免支付如附表「消費金額」欄所示遊
    戲點數價金之財產上利益，足生損害於告訴人之財產信用及
    Google Play、遠傳公司對網路交易帳務管理之正確性，應
    予非難，再衡以被告犯後坦承犯行、迄未賠償告訴人及其犯
    罪動機、目的、手段、素行等一切情況，量處如主文所示之
    刑，並諭知易科罰金之折算標準，以示懲儆。
四、沒收：
  ㈠犯罪所生之物：
    如附表「偽造之私文書」欄所示偽造之小額付費電磁紀錄準
    私文書，固均屬犯罪所生之物，然均已交付予Google Play
    以行使，屬該特約商店所有，自均不得宣告沒收。
  ㈡犯罪所得：
    被告以上開詐術，獲得如附表所示價值合計1萬6,980元之遊
    戲點數，均屬被告本次詐欺得利犯行之犯罪所得，被告雖稱
    已償還告訴人，惟未提出任何證明，足認被告並未賠償告訴
    人或遠傳公司，自應依刑法第38條之1第3項之規定追徵其價
    額。
五、應依刑事訴訟法第273條之1第1項、第299條第1項前段、第3
    10條之2、第454條第1項，刑法第210條、第216條、第220 
    條第2項、第339條第2項、第55條、第47條第1項、第41條第
    1項前段、第38條之1第3項，刑法施行法第1條之1第1項，判
    決如主文。
六、如不服本判決應於收受判決後20日內向本院提出上訴書狀，
    並應敘述具體理由。其未敘述上訴理由者，應於上訴期間屆
    滿後20日內向本院補提理由書（均須按他造當事人之人數附
    繕本）「切勿逕送上級法院」。
本案由檢察官黃翎樵提起公訴，經檢察官李孟亭到庭執行職務。
中　　華　　民　　國　　111 　年　　1 　　月　　7 　　日
                  刑事審查庭  法  官  李雅雯
以上正本證明與原本無異。
如不服本判決應於收受判決後20日內向本院提出上訴書狀，並應
敘述具體理由。其未敘述上訴理由者，應於上訴期間屆滿後20日
內向本院補提理由書（均須按他造當事人之人數附繕本）「切勿
逕送上級法院」。
                              書記官  陳佩伶
中　　華　　民　　國　　111 　年　　1 　　月　　10　　日
附錄本案論罪科刑法條：
中華民國刑法第216條（行使偽造變造或登載不實之文書罪）
行使第210條至第215條之文書者，依偽造、變造文書或登載不實
事項或使登載不實事項之規定處斷。
中華民國刑法第210條（偽造變造私文書罪）
偽造、變造私文書，足以生損害於公眾或他人者，處5年以下有
期徒刑。
中華民國刑法第220條（準文書）
在紙上或物品上之文字、符號、圖畫、照像，依習慣或特約，足
以為表示其用意之證明者，關於本章及本章以外各罪，以文書論
。
錄音、錄影或電磁紀錄，藉機器或電腦之處理所顯示之聲音、影
像或符號，足以為表示其用意之證明者，亦同。
中華民國刑法第339條（普通詐欺罪）
意圖為自己或第三人不法之所有，以詐術使人將本人或第三人之
物交付者，處5年以下有期徒刑、拘役或科或併科50萬元以下罰
金。
以前項方法得財產上不法之利益或使第三人得之者，亦同。
前二項之未遂犯罰之。
附表：
編號     消費時間  消費金額 （新臺幣） 偽造之私文書 1 108年10月31日晚間9時46分13秒 1,290元 不實之小額付費訂單電磁紀錄準文書 2 108年10月31日晚間9時46分44秒 320元 不實之小額付費訂單電磁紀錄準文書 3 108年10月31日晚間10時1分57秒 3,240元 不實之小額付費訂單電磁紀錄準文書 4 108年11月1日晚間7時45分25秒 320元 不實之小額付費訂單電磁紀錄準文書 5 108年11月1日晚間7時46分26秒 1,290元 不實之小額付費訂單電磁紀錄準文書 6 108年11月2日晚間8時1分6秒 320元 不實之小額付費訂單電磁紀錄準文書 7 108年11月2日晚間8時1分54秒 1,290元 不實之小額付費訂單電磁紀錄準文書 8 108年11月2日晚間8時14分31秒 1,290元 不實之小額付費訂單電磁紀錄準文書 9 108年11月2日晚間8時20分47秒 320元 不實之小額付費訂單電磁紀錄準文書 10 108年11月2日晚間11時31分31秒 3,240元 不實之小額付費訂單電磁紀錄準文書 11 108年11月3日凌晨0時33分57秒 3,240元 不實之小額付費訂單電磁紀錄準文書 12 108年11月3日凌晨1時5分11秒 820元 不實之小額付費訂單電磁紀錄準文書     詐欺得利合計  1萬6,980元